【裁判字號】    98,台上,5186
【裁判日期】    980910
【裁判案由】    違反槍砲彈藥刀械管制條例
【裁判全文】
最高法院刑事判決            九十八年度台上字第五一八六號
上  訴  人  甲○○
                    2段456號
上列上訴人因違反槍砲彈藥刀械管制條例案件，不服台灣高等法
院中華民國九十八年五月二十六日第二審更審判決（九十八年度
上更(一)字第一五七號，起訴案號：台灣新竹地方法院檢察署九十
二年度偵字第一一五六、一七八七號），提起上訴，本院判決如
下：
    主  文
上訴駁回。
    理  由
按刑事訴訟法第三百七十七條規定，上訴於第三審法院，非以判
決違背法令為理由，不得為之。是提起第三審上訴，應以原判決
違背法令為理由，係屬法定要件。如果上訴理由書狀並未依據卷
內訴訟資料，具體指摘原判決不適用何種法則或如何適用不當，
或所指摘原判決違法情事，顯與法律規定得為第三審上訴理由之
違法情形，不相適合時，均應認其上訴為違背法律上之程式，予
以駁回。本件原判決撤銷第一審關於論處上訴人甲○○未經許可
，持有可發射子彈具有殺傷力槍枝罪刑部分之判決，改判認上訴
人犯未經許可持有可發射子彈具有殺傷力之槍枝、未經許可持有
子彈、恐嚇等罪，依刑法想像競合犯、刑法修正前牽連犯之規定
，從一重論上訴人以未經許可，持有可發射子彈具有殺傷力槍枝
罪，處有期徒刑貳年，併科罰金新台幣捌萬元，並諭知罰金易服
勞役之折算標準，及為相關從刑之諭知。係依憑上訴人坦承：伊
於民國九十一年九月二十二日凌晨，與黃天助（原審前審以恐嚇
罪判處有期徒刑四月，如易科罰金以三百元折算一日確定）、莊
英輝、劉宇翔，綽號「光頭」男子及其他不詳姓名年籍成年男子
，前往新竹縣湖口鄉○○路七四四號「獨一無二」檳榔攤後，在
該檳榔攤前有開四槍，並於開第二至四槍時拉擊槍機，及四次蹲
下撿拾彈殼等情不諱，參酌證人即被害人黃君永證稱：伊檳榔攤
於上開時、地遭受槍擊；證人即該檳榔攤員工劉詩敏證以：伊看
到第一個進來的人開槍，也聽到槍聲，沙發、牆壁及門都有彈孔
；證人即承辦警員林賢南結證：伊查訪時，發現一顆子彈、一顆
彈頭，彈頭則是在後門外面找到，彈頭有扁掉，應該是穿透木板
牆後，打到遮雨棚鋼筋後掉下來所致，嗣被害人通知伊過去，再
找出一顆彈殼及一顆彈頭各等語，及卷附第一審當庭勘驗案發當
時監視器所拍攝畫面光碟片後，所製作勘驗筆錄（記載：九十一
年九月二十二日凌晨零時四十分二十四秒時，上訴人等共有十一
人進入，上訴人開了四槍，開第二槍到第四槍時，均有拉槍機及
四次蹲下撿彈殼之動作等旨）、翻拍照片十四幀、現場照片十八
幀、扣案之彈殼一顆、彈頭二顆、內政部警政署刑事警察局（下
稱刑事警察局）九十二年五月七日刑鑑字第０九二００三六三七
六號鑑定通知書（記載：經鑑定結果，送驗彈殼一顆，認係已擊
發口徑九mm制式彈殼，彈底標記為R－P九mm LUGER，認具殺傷力
；送驗彈頭二顆，其中一顆認係已擊發口徑九mm制式銅包衣彈頭
，其上僅餘四條右旋來復線，另一顆認係已擊發口徑九mm制式銅
包衣彈頭，其上僅餘二條右旋來復線。經比對結果，送鑑彈頭二
顆，以顯微鏡比對結果，其彈頭來復線之特徵相吻合，認均係由
同一槍枝所擊發等旨）等證據資料，而為論斷，已敘述其所憑之
證據及認定之理由。而以上訴人否認有違反槍砲彈藥刀械管制條
例之犯行，並辯稱：伊當天是拿嗣交付警方之玩具槍枝開槍的，
是道具槍，並無殺傷力，也不能擊發，只有火花，現場遺留的子
彈，非其所有，彈殼及彈頭，亦不是伊持有之槍枝所擊發云云，
係飾卸之詞，無足採取，在理由內依憑調查所得證據，詳加指駁
。並說明：（一）本件發生時間為凌晨，黃君永及劉詩敏（下稱
黃君永等二人）均未報警，致警方並未及時到場，未能扣得槍枝
，而上訴人係遲至九十二年二月二十六日，始被拘提到案，交出
扣案槍枝及子彈五顆。但並無積極證據足資認定上訴人所交付之
槍、彈確為其於案發當日所使用。（二）上訴人所交出之槍、彈
經送刑事警察局鑑定結果，認係仿 BERETTA廠半自動手槍製造之
金屬玩具手槍，槍管內具阻鐵，無法供發射彈丸使用，認不具殺
傷力；子彈五顆，均係玩具金屬空彈殼。足認該槍、彈無法供射
擊之用，果上訴人確持其所交予警方之槍、彈射擊，該槍枝既無
法擊發，又豈會在上揭檳榔攤後方客廳之沙發、椅子及拉門處造
成彈孔痕跡？所辯與黃君永等二人所證、案發當時監視器所拍攝
畫面、現場照片及現場遭槍擊後所留彈孔痕跡等，均不相符合，
自難憑採。又該二證人已於第一審經交互詰問在卷，本件事證已
極明確，無待渠等到庭再證述必要。（三）原審前審依上訴人選
任辯護人聲請，將上訴人交出之槍枝及底火四十七個，函請刑事
警察局鑑驗試射，雖認具「底火擊發聲響及拋殼效果」。惟依前
開說明，仍難為上訴人之有利認定。另上訴人選任辯護人於原審
聲請勘驗比對案發當日及刑事警察局鑑驗函附之光碟，以證明案
發當日所持手槍是否具有殺傷力，核非必要。（四）上訴人辯稱
：為警扣得之彈殼一顆、彈頭二顆，非伊開槍射擊後所留在現場
之物云云。惟承辦警員林賢南係上揭槍擊案後，輾轉查訪，才前
往前開檳榔攤調查，發現子彈及彈頭，參以黃君永等二人於案發
後，並未報警，及黃君永於偵訊時陳述：不告上訴人等語。苟上
開彈頭、彈殼等物，均非上訴人在前述檳榔攤開槍射擊後所遺留
，而係黃君永刻意誣陷，豈有不在案發後，立即主動報警查緝，
反而自始至終均秉持不欲告訴之態度？再依黃君永等二人所證：
伊檳榔攤只被開槍射擊過一次云云，上訴人所辯，即難遽信。（
五）黃君永雖於第一審證稱：案發後隔天清理現場，並未發現彈
殼或子彈；然亦證述：當時被砸的玻璃就是店面及冰箱的玻璃，
所以只清理這二部分各等語，而前開沙發、椅子或拉門上彈孔痕
跡，均非明顯，子彈及彈殼發現處又係在走道旁一箱飲料與牆壁
中間夾縫處，彈頭二顆，則分別係在電視旁邊及後門外面所找到
，均非肉眼一望可及，是黃君永於案發後隔天清理時，未即時發
現，與常情無違。（六）原審前審為慎重起見，再函請刑事警察
局就「扣案彈殼是否與彈頭，由同一槍枝所擊發」、「扣案制式
子彈，是否與該二顆彈頭或彈殼一顆，屬同一品牌」為鑑驗，據
該局覆稱：因涉案槍枝未送鑑，欠缺試射之彈頭、殼等比對標的
，無法確認是否由同一槍枝所擊發；至扣案制式子彈一顆，其彈
底標記為SPEER九mm LUGER，係由美國SPEER公司製造之子彈，至
彈殼一顆，其彈底標記為R－P九mm LUGER，認係由美國REMINGON
ARMS公司製造之子彈，應係不同公司製造之子彈等情，足見扣案
之制式子彈，與槍枝擊發所遺留之彈殼，應係不同廠牌，上訴人
辯稱：查獲之制式子彈，並非其所遺留現場等語，尚堪採取。惟
上訴人既拒不提出作案具殺傷力之槍枝，自無從送請鑑驗，上訴
人所辯，即難採信。（七）原審前審九十五年五月十八日審理時
，距九十一年九月案發時，已相隔近四年，且證物又係林賢南查
獲一部分，檳榔攤之員工提供一部分，林賢南於原審前審及第一
審之證述，略有出入，核與經驗法則無違，尚難據為上訴人有利
認定。又上訴人選任辯護人於原審聲請將案發現場事後所照彈孔
照片，函請刑事警察局鑑定是否由槍枝射擊所造成乙節，因本件
事證已甚明確，核無必要之理由。從形式上觀察，原判決關於未
經許可持有可發射子彈具有殺傷力之槍枝、子彈部分，並無違背
法令之情形存在。此部分之上訴意旨略稱：(一)案發現場未經合法
保存，現場照片亦係案發後一週始拍照，自有可能遭人扔拋彈殼
，且留有彈孔之沙發、椅子及拉門，均可任意移動，他人可輕易
掉換裁贓，原審未詳予調查，自有判決理由不備、應於審判期日
調查之證據而未予調查之違誤。(二)原審未檢視監視光碟機，調查
案發前、後有無他人進入開槍、移動傢俱、投擲彈殼？自嫌證據
調查未盡。(三)原判決認定子彈、彈頭及彈殼，係案發後一週陸續
尋獲，且扣案制式子彈非上訴人所遺留等情。則上開扣案物品，
應為案發前為他人所遺留，原判決竟認係上訴人所為，自有判決
理由不備、證據調查未盡、違背經驗法則、判決不適用法則之違
誤。(四)林賢南有關彈頭所以扁掉，乃係子彈穿透木板牆後，打到
遮雨棚後掉下所致之證述，乃依其個人意見所為推測之詞，且其
不具鑑定人之資格，原判決採信之，自違採證法則。(五)系爭彈孔
是否為上訴人之槍械所致，原判決未予置論，又證人劉宇翔、莊
英輝均證述：上訴人告以所用槍枝乃道具槍；黃君永亦證以：客
廳玻璃或物品未被碰壞各等語，均有利於上訴人，原判決並未說
明不予採信之理由，均屬判決理由不備云云。惟查：（一）證據
之取捨，為事實審法院之職權，倘其採證認事並不違背證據法則
，即不得任意指為違法。原判決已就相關事證詳加調查論列，復
綜合上訴人之供述及林賢南、黃君永、劉詩敏之證言，卷內物證
，參互斟酌判斷，資為不利於上訴人之認定，併已說明其取捨判
斷所得心證，及果上訴人確持其所交予警方之槍、彈射擊，因該
槍枝無法擊發，豈會在上揭檳榔攤後方客廳之沙發、椅子及拉門
處造成彈孔痕跡，足認上訴人應另持具有殺傷力之槍、彈射擊之
情事，所辯不足採信之理由。上訴意旨無非就原審採證認事之職
權行使，專憑己見，泛言指摘，再為事實上之爭執，並非依據卷
內訴訟資料而為之具體指摘，自非適法之第三審上訴理由。（二
）原判決既認依憑上開證據，上訴人應負之罪責，已臻明確，自
係認證人劉宇翔、莊英輝之證述，乃聽聞自上訴人之告知，並非
真實，而黃君永係就其客廳玻璃等物品有無受損之事實為證述，
均不足為上訴人有利之認定，其雖未載明此部分證言不足為有利
上訴人認定之理由，僅係理由之敘述較為簡略，仍與法律規定應
於審判期日調查之證據而未予調查及判決理由不備之違法情形，
不相適合。上訴意旨妄指為違法，自非依據卷內訴訟資料執為指
摘之合法第三審上訴理由。（三）林賢南於第一審之證述，乃其
至案發現場親身體驗之客觀事實所為之供述，非個人意見或推測
之詞，原審綜合現場監視光碟、現場照片等證據資料，認其證述
可信，採為上訴人不利之證據，自屬正當合法。上訴意旨執此指
摘，亦非適法之第三審上訴理由。（四）其餘上訴意旨，則置原
判決之明白論斷於不顧，或仍持原判決已說明理由而捨棄不採之
陳詞辯解，再為事實上之爭執，或就屬於事實審法院採證認事職
權之行使，或就不影響於判決本旨之枝節事項，全憑己見，任意
指摘，難謂已符合首揭法定上訴第三審之要件。其此部分之上訴
均違背法律上之程式，應予駁回。又本件上訴人所犯刑法第三百
零五條之恐嚇罪部分，依刑事訴訟法第三百七十六條第一款之規
定，屬不得上訴於第三審之案件，雖本件與其具想像競合、牽連
犯關係之修正前槍砲彈藥刀械管制條例第十一條第四項、第十二
條第四項之未經許可，持有可發射子彈具有殺傷力槍枝、子彈罪
，得提起第三審上訴，恐嚇之輕罪部分依法得併予提起上訴，但
以該未經許可，持有可發射子彈具有殺傷力槍枝、子彈罪部分之
上訴合法為前提，茲該重罪部分之上訴既不合法，應從程序上予
以駁回，有如前述，關於該輕罪之恐嚇罪部分自無從依審判不可
分之原則為實體上之審判，其上訴亦為法所不許，應併予駁回。
據上論結，應依刑事訴訟法第三百九十五條前段，判決如主文。
中    華    民    國  九十八  年    九    月    十    日
                      最高法院刑事第三庭
                          審判長法官  林  增  福
                                法官  張  清  埤
                                法官  陳  世  雄
                                法官  何  菁  莪
                                法官  王  居  財
      本件正本證明與原本無異
                                      書  記  官
中    華    民    國  九十八  年    九    月   十六   日
                                                Ａ


司法院資訊處製作；財團法人民間司法改革基金會備份。
